最高法院民事判決　　　　　　　　　　　　　　　八十六年度台上字第二三四八號
　　上 訴 人　丙 ○ ○
　　被上訴人　乙○○○
　　　　　　　甲 ○ ○
　　　　　　　陳 俊 宏
　　　　　　　陳 柏 宏
　　共同訴訟
　　代 理 人　劉紹猷律師
右當事人間請求給付買賣價金等事件，上訴人對於中華民國八十五年十一月十九日台
灣高等法院第二審判決（八十五年度上字第八五七號），提起上訴，本院判決如左：
    主  文
原判決關於駁回上訴人其餘上訴及該訴訟費用部分廢棄，發回台灣高等法院。
    理  由
本件被上訴人主張：伊於民國八十年十月十八日將伊所有坐落台北市○○區○○段一
小段五○八地號土地應有部分十分之一及其上房屋應有部分十分之一出賣予上訴人，
約定總價為新台幣（下同）四百六十萬元，上訴人已付四百萬元，尾款六十萬元依約
應於產權登記完成及房屋全部騰空點交時付清，如有故意拖延，每逾一日按買賣金額
千分之一賠付伊。伊已將系爭房地所有權辦理移轉登記予上訴人，惟上訴人以該房屋
尚留存電力公司之電錶及訴外人拋棄之冷凍庫為由，拒付尾款，雙方乃於八十一年六
月十三日另訂交屋協議書，約定上訴人除於當日交付二十萬元外，餘款四十萬元於電
錶廢棄及冷凍庫搬移後支付。茲伊已於八十一年六月二十九日申請將該電錶廢除，並
清理冷凍庫完畢，詎上訴人仍不依約付款等情。求為命上訴人給付伊四十萬元及自起
訴狀繕本送達之翌日起至清償日止，按每日四百六十萬元之千分之一計付損害金之判
決（第一審判命上訴人給付四十萬元及自八十五年一月十四日起至清償日止，按日給
付二百三十元，駁回被上訴人其餘請求，被上訴人就其敗訴部分，並未聲明不服；原
審駁回被上訴人超過十萬零五百九十五元部分之請求，該部分訴訟標的金額不逾銀元
十萬元，依法不得上訴於第三審，被上訴人對於該部分判決提起上訴，並非合法，另
由本院裁定駁回）。
上訴人則以：被上訴人將系爭房地出賣予伊，依民法第三百四十八條第一項規定，應
負交付系爭房地之義務，惟系爭土地其中部分遭隔鄰占用而未為交付，依民法第三百
五十三條規定，被上訴人應負債務不履行責任。伊自八十一年七月五日起至八十四年
十二月十二日止，無從使用收益系爭土地，損失一百三十二萬七千四百零五元。又伊
為排除侵害以利建屋，與該占用土地者和解，無償給付其七坪一樓建物，亦屬伊所受
積極損害，被上訴人應分擔十分之一之金額為二十九萬九千四百零五元。扣除伊所欠
買賣價金尾款四十萬元後，被上訴人尚應賠償伊一百二十二萬六千八百七十元等語，
資為抗辯。並於第一審提起反訴，求為命被上訴人給付一百二十二萬六千八百七十元
，及自八十五年二月二日起至清償日止，每日按四百二十萬元之千分之一計付損害金
予伊之判決。
原審維持第一審所為命上訴人給付被上訴人十萬零五百九十五元及駁回上訴人之反訴
部分之判決，駁回上訴人該部分上訴，係以：上訴人尚欠買賣價金尾款四十萬元未付
，系爭土地為第三人占用，兩造訂立買賣契約時，均不知悉，為兩造所不爭。兩造於
八十一年六月十三日另訂交屋協議書，僅要求被上訴人於同月底前將電錶廢棄，及於
七月五日前將冰箱搬移，被上訴人已於同年六月二十九日完成，有里長證明書可證。
系爭房屋既已點交，土地部分並未予保留，自亦已點交始符合常情，上訴人謂被上訴
人尚未點交土地云云，並非可採。惟被上訴人依法應交付無瑕疵之物，系爭土地上有
第三人占用，即屬不完全給付，其有排除第三人占用之義務，然被上訴人於八十年十
一月十五日即將系爭土地所有權移轉予上訴人，依誠信原則，上訴人自應本於其所有
權依法起訴排除侵害，俾可早日使用，當無責令必由被上訴人起訴之理，其坐令不為
，遲至二年後始由其他共有人陳江玉鶯於八十三年十一月二十六日向第三人施肇守等
三人起訴，況其他土地共有人亦均有排除此一侵害之權利與義務，且被上訴人於交付
時，尚不知有此瑕疵存在而無可歸責。故上訴人怠於排除，而請求被上訴人賠償伊自
八十一年七月五日至八十四年十二月十二日間，不能使用系爭土地之損害，自不應准
許。另被上訴人應交付上訴人系爭土地應有部分十分之一，因第三人占有致不完全給
付，使上訴人可得利用部分相形減少，上訴人與共有人陳江玉鶯合建房屋，與第三人
施肇守等和解，分予七坪房屋，上訴人分得之部分自亦減少，而受有損害，其自得本
於債務不履行之法律關係，請求被上訴人賠償此部分損害二十九萬九千四百零五元，
並與其應付之尾款抵銷，抵銷後尚應給付被上訴人十萬零五百九十五元等詞，為其判
斷之基礎。
按民法第三百四十八條所謂交付其物於買受人，即移轉其物之占有於買受人之謂。占
有之移轉，依民法第九百四十六條第二項準用第七百六十一條之規定，如買賣標的物
由第三人占有時，出賣人得以對於第三人之返還請求權讓與買受人以代交付。依原判
決確定之事實，被上訴人為系爭土地之出賣人，應負交付系爭土地於買受之上訴人之
義務，惟系爭土地其中部分遭第三人占用，被上訴人似未排除該第三人之占有而將系
爭土地現實交付予上訴人，亦未將其返還請求權讓與上訴人以代交付，原審徒憑兩造
於八十一年六月十三日訂立交屋協議書時，僅就房屋交付部分為約定，對於土地部分
未予保留，即認系爭土地業已點交上訴人，尚嫌率斷。倘被上訴人應將系爭土地交付
於上訴人，要不因其於買賣契約成立時，不知系爭土地有第三人占用，或其已將系爭
土地應有部分移轉登記與上訴人，而得以免除其交付之義務。乃原審就此未詳加斟酌
，率以前開理由，認上訴人不得請求被上訴人賠償自八十一年七月五日起至八十四年
十二月十二日止不能使用系爭土地之損害，並有可議。上訴論旨，指摘原判決此部分
不當，求予廢棄，非無理由。
據上論結，本件上訴為有理由，依民事訴訟法第四百七十七條第一項、第四百七十八
條第一項，判決如主文。
中      華      民      國    八十六    年      七      月    二十四    日
                              最高法院民事第四庭
                                  審判長法官  林  奇  福
                                        法官  許  朝  雄
                                        法官  曾  煌  圳
                                        法官  陳  國  禎
                                        法官  李  彥  文
      右正本證明與原本無異
                                              書  記  官
中      華      民      國    八十六    年      八      月      七      日
